臺灣新竹地方法院刑事判決
110年度易字第767號
公  訴  人  臺灣新竹地方檢察署檢察官
被      告  彭焜亮



上列被告因竊盜案件，經檢察官提起公訴（109年度偵字第12883
號、110年度偵字第10054、10055號），本院判決如下：
    主  文
彭焜亮無罪。
    理  由
（為求精簡，除有必要外，均於第一次提及後省略稱謂）
一、公訴意旨略以：
　　被告彭焜亮於民國109年5月28日凌晨3時36分許，駕駛同案
    被告邱創基（本院另行審結）所有之車號0000-00號自用小
    客車（下稱本案車輛）搭載邱創基，行經新竹市○區○○路000
    巷00弄00號路旁時，見該處停放車號0000-00號自用小客車
    無人看管（為告訴人彭渝慶所有），彭焜亮竟基於意圖為自
    己不法所有之竊盜犯意，持不詳工具竊取2776-KY號車牌2面
    後，將之安裝在本案車輛上。其後邱創基與彭焜亮則共同基
    於意圖為自己不法所有之加重竊盜犯意聯絡，於同日凌晨4
    時許，駕駛懸掛2776-KY車牌之本案車輛，前往告訴人劉淑
    萍所經營位於新竹市○○路○段000號之二手家具店（下稱本案
    家具店），徒手破壞該處之後方鐵窗後，由彭焜亮翻越鐵窗
    進入本案家具店內竊取劉淑萍所有之酒2瓶、玉鐲3個、銀項
    鍊3條、壽山石2個、茶壺5至6個、電腦主機1台、字畫數卷
    、長白山人參2盒，而邱創基則在上開地點門口接手搬運上
    開贓物上車，2人得手後即駕駛上開自用小客車逃離現場。
    因認彭焜亮涉犯刑法第320條第1項竊盜罪嫌、同法第321條
    第1項第2款之加重竊盜罪嫌等語。
二、按犯罪事實應依證據認定之，無證據不得認定犯罪事實；不
    能證明被告犯罪者，應諭知無罪之判決，刑事訴訟法第154
    條第2項、第301條第1項分別定有明文。又按認定犯罪事實
    所憑之證據，雖不以直接證據為限，間接證據亦包括在內，
    然而無論直接證據或間接證據，其為訴訟上之證明，須於通
    常一般之人均不致有所懷疑，而得確信其為真實之程度者，
    始得據為有罪之認定，倘其證明尚未達到此一程度，而有合
    理之懷疑存在而無從使事實審法院得有罪之確信時，即應由
    法院諭知被告無罪之判決（最高法院76年台上字第4986號判
    例意旨參照）。
三、公訴意旨認彭焜亮涉犯前揭罪嫌，係以彭焜亮於偵查中之供
    述、邱創基於偵查中之供（證）述（以下合稱證述）、彭渝
    慶及劉淑萍於警詢中之證述、相關監視影像翻拍照片、本案
    車輛車籍資料、彭渝慶遭竊車牌車輛之行車執照影本、劉淑
    萍提出之失竊物品清單、本案家具店警方現場蒐證照片、失
    車案件基本資料詳細畫面報表、110年8月20日員警職務報告
    等為其論據。訊據彭焜亮堅決否認有何竊盜犯行，辯稱：本
    案與我無關，是邱創基被抓到覺得自己跑不掉，才亂咬我的
    等語（院卷第177-178頁）。經查：
  ㈠本案車輛為邱創基所有，於109年5月28日中午12時30分許，
    劉淑萍發覺其所經營之本案家具店內遭竊，且行為人係以撬
    開該處後方鐵窗爬入店內之方式行竊，遂報警處理，嗣經警
    方調閱相關監視錄影後，發覺109年5月28日凌晨4時至5時3
    分許，懸掛2776-KY號車牌之某車輛駛至本案家具店前停放
    ，同時段有2名戴鴨舌帽之男子（其中1名身著背後有反光線
    條外套【下稱A男】，另外1名身著橫條紋短袖上衣【下稱B
    男】）進入本案家具店旁之新竹市○○路○段000號自助洗衣店
    內，而可疑為破壞本案家具店後方鐵窗並入內行竊之人；又
    此前於同日凌晨3時29分至4時許，本案車輛先駛至新竹市北
    區金雅路133巷15弄附近，期間有1名男子（身著服裝與A男
    相同）步行前往彭渝慶停車地點竊取2776-KY號車牌後搭乘
    本案車輛離去，嗣本案車輛則懸掛2776-KY號車牌駛往本案
    家具店，警方因而認為本案車輛之車主邱創基涉有重嫌而報
    告臺灣新竹地方檢察署偵辦等情，業經劉淑萍、彭渝慶於警
    詢中分別證述明確（109偵12883卷【下稱偵卷】第6-9頁、
    院卷第133-135頁），且有109年5月28日凌晨4時至5時3分許
    、同日凌晨3時29分至4時許之相關監視錄影擷取照片、本案
    家具店警方現場蒐證照片暨遭竊物品檔存照片（偵卷第10-5
    7頁）、劉淑萍提出之失竊物品清單、彭渝慶及劉淑萍之相
    關報案紀錄、本案車輛車籍資料、新竹市警察局第一分局現
    場勘察紀錄表暨相關蒐證照片（偵卷第58、63-65、67、168
    -179頁、院卷第127-132頁）等在卷可查，是此部分事實固
    堪認定屬實。然而，上開監視錄影擷取照片中，因A男配戴
    口罩及鴨舌帽，並無法自監視錄影中辨識其長相，而公訴意
    旨所指之110年8月20日員警職務報告就此亦未能加以釐清A
    男之人別（偵卷第167頁），故經公訴意旨指為竊取2776-KY
    號車牌、與B男共同行竊本案家具店之A男，其真實身分是否
    確為彭焜亮，至此並無從確認。
  ㈡其後檢察官雖依上開線索傳訊邱創基，惟邱創基最初於109年
    12月29日偵查中就本案乃證稱：監視畫面中橫條紋及戴帽子
    的人（即B男）根本臉都看不到，我不知道是誰，本案車輛
    是我的，但我沒有在109年5月28日駕駛懸掛2776-KY車牌之
    本案車輛前往本案家具店行竊，我也沒有去偷2776-KY車牌
    ，當天晚上我把車借彭焜亮等語（偵卷第110-111頁），而
    完全否認參與本案之相關竊案。邱創基其後雖於110年3月23
    日、110年5月13日、110年9月10日偵查中及110年8月6日警
    詢中改證稱：109年5月28日當天2776-KY號牌不是我偷的，
    是彭焜亮偷的，但我知道他裝到本案車輛上，之後我跟彭焜
    亮有一起去本案家具店偷東西，我有在門口把東西搬上車，
    我之前否認參與本案是因為我會怕，過程中車都是彭焜亮駕
    駛的，彭焜亮偷車牌的時候我都在車上休息等語（偵卷第12
    6-127、140-141、151-152、184-185頁），而欲以此證明表
    示其係上開B男、上開竊取2776-KY號車牌及與邱創基共同行
    竊本案家具店之A男則係彭焜亮。然其此等證述與其前揭最
    初說法之間，就自身犯罪參與程度一事已顯然矛盾，本足使
    本院就其證述是否屬實、有無誣陷他人等情產生重大懷疑。
    在此前提下，若沒有其他具體事證可以佐證其改口後證述內
    容之真實性，當不足僅以其所謂「害怕刑責」云云作為無視
    此等證述瑕疵、逕將其證述內容作為不利彭焜亮認定依據之
    適當理由。
  ㈢至就公訴意旨認邱創基前後所述一致，且其與彭焜亮並無恩
    怨糾葛，當無甘冒偽證罪責自承犯罪以誣指彭焜亮之必要部
    分，經查，邱創基於本案除有前揭供述矛盾之情形外，就其
    證稱「案發當日本案車輛均為彭焜亮駕駛，彭焜亮偷車牌的
    時候我都在車上休息」等語（偵卷第185頁），亦與前揭監
    視錄影中於A男徒步下車竊取2776-KY號車牌後，係另有他人
    駕駛本案車輛前往接應A男離去現場乙節顯然有異（偵卷第3
    8-44頁），顯見其除並非如公訴意旨所謂前後所述一致外，
    嗣後不利彭焜亮之證詞亦有與客觀事證有違之處。另邱創基
    既於偵查中先後證稱：當時彭焜亮說本案家具店這個點很安
    全，絕對不會有事，有事他會負責到底，事後他卻都把事情
    推給我，我很不甘心（偵卷第127、185頁），而明確表示其
    於偵查中已因故對彭焜亮甚為不滿，則公訴意旨逕指雙方「
    無恩怨糾葛」故邱創基無誣陷動機存在乙節，亦顯然與邱創
    基實際所述內容並不相符。況且，邱創基於本案110年12月2
    1日準備程序、111年2月8日審理程序中先後經本院以被告及
    證人身分合法傳喚均無正當理由未到庭，經囑警拘提亦無著
    （院卷第113、139、161、165、167、169頁），依此，除依
    刑事訴訟法第163條之2第2項第1款規定，可認對彭焜亮而言
    傳喚邱創基到庭作證已屬不必要調查之證據外，益徵邱創基
    迄今仍有逃避司法審判之心態，而難排除其本案係為達脫免
    或減輕自身刑事責任之目的隨意誣指他人之可能性。故公訴
    意旨此部分所指，亦顯然不足以作為佐證邱創基所述與事實
    相符之情況證據，併此敘明。
四、綜上所述，公訴意旨所提出之相關證據，並未使本院就彭焜
    亮被訴竊盜、加重竊盜等罪嫌達於無合理懷疑之程度，揆諸
    前揭說明，自屬不能證明犯罪，應為彭焜亮無罪之諭知。
據上論斷，應依刑事訴訟法第301條第1項，判決如主文。
本案經檢察官許大偉提起公訴，由檢察官邱宇謙到庭執行職務。
中　　華　　民　　國　　111 　年　　2 　　月　　25　　日
                  刑事第九庭  法　官  黃沛文
以上正本證明與原本無異。
被告彭焜亮不得上訴，檢察官如不服本判決應於收受本判決後20
日內向本院提出上訴書狀，上訴書狀應敘述具體理由。上訴書狀
未敘述上訴理由者，應於上訴期間屆滿後20日內補提理由書狀於
本院(均須按他造當事人之人數附繕本 )「切勿逕送上級法院」
。 
中　　華　　民　　國　　111 　年　　2 　　月　　25　　日
                              書記官  林欣緣